【裁判字號】    98,上易,1024
【裁判日期】    990204
【裁判案由】    詐欺
【裁判全文】
臺灣高等法院高雄分院刑事判決        98年度上易字第1024號
上  訴  人  臺灣高雄地方法院檢察署檢察官
上  訴  人
即  被  告  甲○○
被      告  己○○
上列上訴人等因被告等詐欺案件，不服臺灣高雄地方法院98年度
易字第1001號中華民國98年11月18日第一審判決（起訴案號：臺
灣高雄地方法院檢察署98年度偵字第16809 號、98年度偵緝字第
1375號；併辦案號：臺灣高雄地方法院檢察署檢察官98年度偵字
第27796 號、臺灣桃園地方法院檢察署檢察官98年度偵字第8934
號、臺灣士林地方法院檢察署檢察官98年度偵緝字第1091號），
提起上訴，本院判決如下：
     主  文
上訴駁回。
     事實及理由
一、本案經本院審理結果，認第一審判決認事用法及量刑均無不
    當，應予維持，並引用第一審判決書記載之事實、證據及理
    由。(如附件)
二、公訴人上訴意旨，雖指稱：被告己○○雖於審判中坦承犯行
    ，惟其迄未與告訴人陳品芳和解。衡酌告訴人所受損害甚鉅
    ，被告卻無賠償之舉，原審對此亦漏未審酌，僅判處被告有
    期徒刑6 月，量刑顯屬過輕不當云云。惟查己○○提供其銀
    行存摺、提款卡、印章及密碼供詐欺集團使用，幫助他人詐
    欺犯罪，固屬非是，然告訴人因貪圖投資厚利，致為詐欺集
    團成員所騙，就案件之發生亦與有過失，則原審判處己○○
    有期徒刑6 月，尚屬允當。公訴人上訴意旨，仍執前詞，指
    摘原審此部分判決量刑過輕不當，難認有理由，應予駁回。
三、被告甲○○上訴意旨，雖指稱：伊不知道被害人如何被騙，
    伊本身也是被害人，原審量刑過重云云。惟被告甲○○涉犯
    幫助詐欺犯罪，導致原判決附表所示之被害人被騙遭受損害
    ，甲○○犯後未與被害人達成民事和解，原審判處其有期徒
    刑4 月，量刑亦屬適度，被告甲○○上訴意旨，仍執前詞，
    指摘原審此部分判決量刑過重不當，為無理由。
據上論斷，應依刑事訴訟法第368條、第373條，判決如主文。
中    華    民    國    99    年    2     月    4     日
                  刑事第九庭    審判長法  官  莊秋桃
                                      法  官  范惠瑩
                                      法  官  謝宏宗
以上正本證明與原本無異。
本件判決不得上訴。
中    華    民    國    99    年    2     月    5     日
                                      書記官  蘇恒仁
附錄本判決論罪科刑法條：
中華民國刑法第339條第1項
（普通詐欺罪）
意圖為自己或第三人不法之所有，以詐術使人將本人或第三人之
物交付者，處 5 年以下有期徒刑、拘役或科或併科 1 千元以下
罰金。
附件：
臺灣高雄地方法院刑事判決              98年度易字第1001號
公  訴  人  臺灣高雄地方法院檢察署檢察官
被      告  甲○○
            己○○
上列被告因詐欺案件，經檢察官提起公訴（
98年度偵字第16809
號、98年度偵緝字第1375號）及移送併辦（臺灣高雄地方法院檢
察署檢察官98年度偵字第27796 號、臺灣桃園地方法院檢察署檢
察官98年度偵字第8934號、臺灣士林地方法院檢察署檢察官98年
度偵緝字第1091號），
被告就被訴事實為有罪之陳述，經本院合
議庭裁定由受命法官獨任進行簡式審判程序，本院判決如下：
    主  文
甲○○幫助犯詐欺取財罪，處有期徒刑肆月，如易科罰金，以新
臺幣壹仟元折算壹日。
己○○幫助犯詐欺取財罪，處有期徒刑陸月，如易科罰金，以新
臺幣壹仟元折算壹日。
    犯罪事實及理由
一、犯罪事實：甲○○、己○○均可預見一般取得他人金融帳戶
    使用之目的，常與財產犯罪所需有密切之關聯，亦明知詐騙
    集團等不法份子經常利用他人存款帳戶、提款卡、密碼轉帳
    等方式獲取不法利益，並逃避執法人員之追查，且依渠等之
    社會經驗，應有相當之智識程度可預見提供帳戶之存摺、提
    款卡、印章、密碼等物予他人使用，將幫助他人從事詐欺取
    財之犯行，仍均未違反本意，基於幫助詐欺之犯意，甲○○
    於民國97年10月16日後之某日（約10月19日），在高雄市○○路「85度C 」咖啡店，將其申設之台灣中小企業銀行（下
    稱台灣中小企銀）大昌分行帳號00000000000 號帳戶及兆豐
    國際商業銀行（下稱兆豐銀行）五福分行帳號00000000000
    號帳戶之存摺、提款卡、印章及密碼，同時一起提供予真實
    姓名年籍不詳，自稱「陳珮如」之成年女子，供「陳珮如」
    所屬之詐欺集團成員使用。己○○則於97年10 月2日，在高
    雄地區某處，將其申設之台灣中小企銀鳳山分行帳號000000
    00000 號帳戶及國泰世華商業銀行（下稱國泰世華銀行）高
    鳳分行帳號000000000000號帳戶之存摺、提款卡、印章及密
    碼，同時一起提供予上開詐欺集團之某成員使用。而該詐欺
    集團成員則共同基於意圖為自己不法所有之犯意聯絡，分別
    為下列行為：(1)推由其中某成員於97年9 月23日12時許，撥
    打電話予乙○○，自稱係「保盛投顧公司」經理「陳琪璜」
    ，並佯稱若投資新台幣（下同）20萬元，可獲利3,454 萬元
    ，惟須先繳交保證金、稅金等費用，乙○○信以為真而陷於
    錯誤，遂於97年10月8 日、16日，分別匯款45萬元、40萬元
    ，至己○○上開國泰世華高鳳分行帳戶內；(2)推由其中某成
    員於97年9 月23日12時許，撥打電話予家住桃園市之丁○○
    ，自稱係「英傑國際投顧公司」理財專員「葉旭信」，並佯
    稱可代客操作國外股匯市，獲利頗高，惟須先繳交保證金、
    稅金等費用，丁○○信以為真而陷於錯誤，遂於同年10月2
    日、3 日、9 日，分別將518,000 元、465,000 元及278,00
    0 元，匯入己○○上開國泰世華銀行高鳳分行及台灣中小企
    銀鳳山分行帳戶內；(3)推由其中某成員於97年9 月30日13時
    許，上網至某交友網站並留言予丙○○，佯稱係理財規劃師
    ，並謊稱若投資「英傑國際投資有限公司」40萬元，一星期
    可獲利3,000 萬元，丙○○信以為真，遂於附表所示之時間
    ，匯款附表所示之金額，至附表所示之甲○○、己○○帳戶
    內；(4)推由其中某成員在網路上自稱係張文龍，在香港公司
    上班，向吳玉如誆稱：可以購買香港賽馬做投資，獲利再匯
    給吳玉如，惟須交付手續費、帳戶設定費等費用云云，吳玉
    如信以為真而陷於錯誤，遂於97年10月20日晚間，匯款109,
    520 元入己○○上開台灣中小企銀鳳山分行帳戶內；(5)該詐
    欺集團成員於97年10月間在網路上以網路聊天方式向彭筠雅
    誆稱有獲利可期之投資專案，然需交付投資款項、保證金、
    手續費、開戶金、稅金云云，致彭筠雅信以為真而陷於錯誤
    ，隨即依對方指示，於97年10月22日，將212,000 元匯入甲○○上開兆豐銀行五福分行帳戶中。嗣乙○○、丁○○、丙○○、吳玉如、彭筠雅均發現有異，乃報警處理，經警循線
    追查後，始知悉上情。
二、認定事實所憑之證據：
  (一)被告甲○○、己○○於本院審理時之自白（見院二卷第43、
    54頁反面）。
  (二)證人即被害人丙○○於警詢、檢察事務官中之指訴及證述（
    見警一卷第5 、6 、偵六卷第4 、5 頁）、日盛銀行匯款申
    請書收執聯、中國信託匯款申請書、臺灣中小企業銀行存款
    憑條、國泰世華銀行存款存根共14紙（見警一卷第10至14頁
    ，編號至、）、被告己○○於台灣中小企銀鳳山分行
    開戶資料、存款交易明細查詢單（見警一卷第15至18頁）、
    被告己○○於國泰世華銀行高鳳分行開戶資料及存摺存款交
    易查詢（見警一卷第22至25頁、警二卷第34至40頁）、被告
    甲○○於台灣中小企銀大昌分行帳戶開戶資料暨交易明細各
    1 份（見警一卷第26至28頁）、兆豐國際商業銀行帳戶客戶
    歷史帳號檔交易明細查詢表（見警一卷第29頁）、台南市警
    察局第六分局大林派出所受理詐騙帳戶通報警示簡便格式表
    4 紙（見警一卷第42至45頁）。
  (三)被害人乙○○於警詢中之指訴（見警二卷第3 至5 頁）、台
    中縣警察局清水分局明秀派出所受理各類案件紀錄表、內政
    部警政署反詐騙諮詢專線紀錄表、台中縣警察局清水分局明
    秀派出所受理詐騙帳戶通報警示簡便格式表各1 份（見警二
    卷第21至24頁）、玉山銀行匯款回條1 紙（見警二卷第30頁
    上方第一張）、國泰世華銀行存款存根1 紙（見警二卷第31
    頁）。
  (四)證人即被害人丁○○（後改名戊○○）於警詢、檢察官偵查
    中之指訴及證述（見偵八卷第10至13頁、第72、73頁）、台
    灣中小企銀存款憑條2 紙（見偵八卷第15頁）、國泰世華銀
    行存款存根1 紙（見偵八卷第16頁）、臺灣中小企業銀行鳳
    山分行函及所附開戶資料、存款交易明細查詢單（見偵八卷
    第42至47頁）。
  (五)證人即被害人彭筠雅於警詢、檢察官偵查中之指訴及證述（
    見偵七卷第58至61頁、第88頁）、兆豐國際商業銀行五福分
    行97年1 月9 日函所附開戶資料、歷史交易明細各l 份（見
    偵七卷第31至33頁）、合作金庫匯款銀行匯款申請書帶收入
    傳票影本1 張（見偵七卷第78頁，編號）、桃園縣政府警
    察局桃園分局埔子派出所受理各類案件紀錄表、受理刑事案
    件報案三聯單各1 紙（見偵七卷第62、63頁）。
  (六)證人即被害人吳玉如於警詢、檢察官偵查中之指訴及證述（
    見偵十卷第65至67頁、第94、95頁）、第一商業銀行匯款申
    請書回條（見偵十卷第76頁）。
  (七)台灣中小企銀鳳山分行98年10月2 日函、國泰世華銀行98年
    10 月5日函各1 份（見院二卷第13頁、第15至17頁）。
三、按刑法上之幫助犯，係對於犯罪與正犯有共同之認識，而以
    幫助之意思，對於正犯資以助力，而未參與實施犯罪之行為
    者而言。是以，如未參與實施犯罪構成要件之行為，且係出
    於幫助之意思提供助力，即屬幫助犯，而非共同正犯。本案
    被告甲○○、己○○基於幫助之故意，分別提供其金融帳戶
    之存摺、提款卡、印章及密碼等物給自稱「陳珮如」之成年
    女子或詐騙集團成員，並由該收受帳戶之人轉交所屬詐騙集
    團使用，雖然使得該詐騙集團成員得基於詐欺取財之犯意，
    向被害人乙○○等人詐取財物，並以被告2 人所提供之上開
    銀行金融帳戶供作指定匯款之帳戶，規避檢警機關之追緝，
    以遂行詐欺取財之犯行，然被告2 人提供帳戶供人使用之行
    為，並不等同於向被害人施以欺罔之詐術行為，且亦無證據
    證明被告有參與詐欺取財犯行之構成要件行為，衡諸前揭說
    明，自應論以幫助犯。
四、核被告甲○○、己○○所為，均係犯刑法第30條第1 項、第
    339 條第1 項之幫助詐欺取財罪。被告2 人均以幫助故意，
    實施構成要件以外之行為，均係幫助犯，衡諸其犯罪情節，
    爰均依刑法第30條第2 項規定，減輕其刑。又被告甲○○、
    己○○雖各提供如犯罪事實所載2 本銀行帳戶之存摺等物給
    他人，然均係同時提供給他人，僅有一次幫助行為。又被告
    甲○○以一幫助行為，致告訴人丙○○、彭筠雅受騙損失財
    物及被告己○○以一幫助行為，致告訴人乙○○、丁○○、
    丙○○、吳玉如受騙損失財物，均係一行為觸犯數罪名，均
    為想像競合犯，均應依刑法第55條之規定，從一重處斷（臺
    灣高等法院暨所屬法院96年法律座談會刑事類提案第7 號研
    討結果參照）。另移送併辦部分之被告甲○○、己○○犯行
    （於97年10月9 日被害人丁○○亦有匯款278,000 元至被告
    己○○之台灣中小企業銀行鳳山分行帳戶內，惟臺灣高雄地
    方法院檢察署檢察官98年度偵字第27796 號移送併辦意旨內
    容漏載該筆匯款，併予敘明），雖未據公訴人起訴，然與公
    訴人起訴部分有想像競合裁判上一罪關係，當為起訴效力所
    及，本院自應一併審理，附此敘明。爰審酌被告甲○○前有
    過失傷害等前科之素行，被告己○○前有詐欺前科之素行，
    有臺灣高等法院被告前案紀錄表2 份在卷可按，而當今詐騙
    集團詐騙手法不斷翻新，行徑猖獗，惟為避免追查，均以使
    用人頭帳戶以達其詐取財物之手法，嚴重危害人與人間互信
    基礎及社會安寧秩序，被告2 人竟將其金融帳戶資料提供他
    人使用，該收受帳戶資料之人並轉交所屬詐騙集團使用，使
    詐騙集團藉此方式，輕易於詐騙後取得財物，致檢警難以追
    緝，助長詐騙之犯罪風氣，並因而致被害人乙○○等人分別
    受騙損失如事實欄所載金錢（且被害人匯入被告己○○帳戶
    內金額較多），行為殊不可取，所生危害非輕。另衡以被告
    2 人於本院審理時均已知錯認罪坦承犯行及被告2 人犯罪之
    手段、智識程度、生活狀況等一切情狀，就被告甲○○、己○○分別量處如主文所示之刑，並均諭知如主文所示之易科
    罰金折算標準，以資懲儆。
據上論斷，應依刑事訴訟法第273 條之1 第1 項、第284 條之1
、第299 條第1 項前段、第310 條之2 、第454 條第1 項，刑法
第30條第1 項前段、第2 項、第339 條第1 項、第55條、第41條
第1 項前段，刑法施行法第1 條之1 ，判決如主文。
本案經檢察官陳建宇到庭執行職務。
中    華    民    國    98    年    11    月    18    日
                  刑事第五庭  法  官  林永村
以上正本證明與原本無異。
如不服本判決，應於送達後10日內，向本院提出上訴狀。
中    華    民    國    98    年    11    月    18    日
                              書記官  王珮樺
附表（被害人丙○○）：
┌──┬─────┬───────┬──────┬───┐
│編號│ 匯款時間 │ 匯入帳戶帳號 │  匯款金額  │帳戶  │
│    │          │              │            │所有人│
├──┼─────┼───────┼──────┼───┤
│ 1  │97.10.2   │台灣中小企銀鳳│162,560元   │己○○│
│    │          │山分行00000000│            │      │
│    │          │477           │            │      │
├──┼─────┼───────┼──────┼───┤
│ 2  │97.10.6   │國泰世華銀行高│337,670元   │己○○│
│    │          │鳳分行00000000│            │      │
│    │          │6149          │            │      │
├──┼─────┼───────┼──────┼───┤
│ 3  │97.10.7   │同編號1       │40萬元      │己○○│
├──┼─────┼───────┼──────┼───┤
│ 4  │97.10.7   │同編號2       │276,000 元  │己○○│
├──┼─────┼───────┼──────┼───┤
│ 5  │97.10.8   │同編號1       │465,000 元  │己○○│
├──┼─────┼───────┼──────┼───┤
│ 6  │97.10.13  │同編號1       │46萬元      │己○○│
├──┼─────┼───────┼──────┼───┤
│ 7  │97.10.13  │同編號2       │47萬元      │己○○│
├──┼─────┼───────┼──────┼───┤
│ 8  │97.10.14  │同編號2       │19萬元      │己○○│
├──┼─────┼───────┼──────┼───┤
│ 9  │97.10.15  │同編號1       │357,000 元  │己○○│
├──┼─────┼───────┼──────┼───┤
│ 10 │97.10.16  │同編號1       │27萬元      │己○○│
├──┼─────┼───────┼──────┼───┤
│ 11 │97.10.17  │同編號1       │116,300 元  │己○○│
├──┼─────┼───────┼──────┼───┤
│ 12 │97.10.20  │同編號2       │34萬元      │己○○│
├──┼─────┼───────┼──────┼───┤
│ 13 │97.10.22  │台灣中小企銀大│544,175元   │甲○○│
│    │          │昌分行00000000│            │      │
│    │          │061           │            │      │
├──┼─────┼───────┼──────┼───┤
│ 14 │97.10.23  │兆豐銀行五福分│48萬元      │甲○○│
│    │          │行帳號00000000│            │      │
│    │          │883           │            │      │
└──┴─────┴───────┴──────┴───┘
附錄本判決論罪科刑法條：
中華民國刑法第339 條
（普通詐欺罪）
意圖為自己或第三人不法之所有，以詐術使人將本人或第三人之
物交付者，處5 年以下有期徒刑、拘役或科或併科1 千元以下罰
金。
以前項方法得財產上不法之利益或使第三人得之者，亦同。
前二項之未遂犯罰之。

司法院資訊處製作；財團法人民間司法改革基金會備份。
